臺灣桃園地方法院交通事件裁定
　　　　　　　　　　　　　　　　94年度交聲更(一)字第21號
原處分機關　交通部公路總局新竹區監理所中壢監理站
異　議　人　萬鈺通運股份有限公司
即受處分人　　　　　統一編號：.
代　表　人　吳源泰
代　理　人　黃招斌
　　　　　　　　　　　60號
上受處分人因違反道路交通管理處罰條例案件，不服本院於94年
5 月18日裁定（案號：94年交聲字第109 號），提起抗告，經臺
灣高等法院以94年度交抗字第435 號裁定，撤銷原裁定，發回本
院，茲裁定如下：
    主  文
異議駁回。
    理  由
一、原舉發及處分意旨略以：異議人即受處分人萬鈺通運股份有
    限公司（下稱萬鈺公司）所有之65—JF號營業半拖車，於民
    國93年10月12日0 時50分許，行經台二線124K＋450m蕃薯寮
    段時，在速限60公里路段，以時速79公里速度行駛，超速19
    公里，而為原舉發機關宜蘭縣政府警察局交通隊照相後逕行
    舉發。原處分機關交通部公路總局新竹區監理所中壢監理站
    因依道路交通管理處罰條例第40條第1 項規定，裁處受處分
    人罰鍰新台幣（下同）1,700 元。
二、異議意旨略以：本件於上述時地遭舉發超速行駛之65—JF號
    營業半拖車雖確為異議人萬鈺公司所有，惟半拖車車體並無
    動力，需由曳引車連結拖曳始得行動，故舉發半拖車超速違
    規是不合理且與事實不合。按超速行駛之違規處罰對象，應
    為實際之違規曳引車駕駛人而非半拖車所有人，且半拖車、
    曳引車分別有個別車號，可能分屬不同人所有。然原舉發機
    關未能指出本件違規之曳引車車號，供異議人找到真正之違
    規駕駛人，異議人有多部營業半拖車，且並無固定由哪一部
    曳引車拖曳，故舉發機關未能指出本件真正違規之曳引車車
    號，供異議人找到真正之違規駕駛人。是故，依刑事訴訟法
    第154 條規定，舉發機關既無法舉證證明本件違規之曳引車
    車號及駕駛，即難認定異議人確有前揭違規事實。原處分機
    關逕以本件違規之半拖車為異議人所有，即遽爾認定異議人
    為違規駕駛人，而裁處罰鍰，顯然有誤。為此請准予撤銷原
    處分，另為適法處分云云。另原抗告意旨略謂：半拖車車體
    並無動力，需由曳引車連結拖曳始得行動，處罰對象應以超
    速行為人即曳引車為處罰對象。且法無明文規定半拖車需固
    定由一部曳引車（固一車號）曳引，因此需請舉發員警提供
    駕駛人資料，俾供異議人查報駕駛人。故本案乃因舉發員警
    舉發不當所致云云。
三、經查：
(一)按「汽車駕駛人之行為有下列情形之一，當場不能或不宜攔
    截製單舉發者，得對汽車所有人逕行舉發處罰：一、闖紅燈
    或平交道‧‧‧六、其他違規行為經以科學儀器取得證據者
    」、「逕行舉發違反道路交通管理事件，經汽車所有人依通
    知單之應到案日期前到案，並告知違規駕駛人姓名、身分證
    統一編號及住址者，處罰機關應即另行通知違規駕駛人到案
    依法處理；逾應到案日期，處罰機關應依本條例第85條第3
    項規定處罰該汽車所有人」，道路交通管理處罰條例第7 條
    之2 第1 項第6 款、違反道路交通管理事件統一裁罰基準及
    處理細則第24條分別訂有明文。
(二)異議人萬鈺公司所有之65—JF號營業半拖車，於93年10月12
    日凌晨零時50分許，由不詳車號之曳引車牽引拖曳，行經台
    二線124 公里450 公尺蕃薯寮段處，經宜蘭縣政府警察局交
    通隊警員舉發「限速60公里，時速79公里，超速19公里」之
    行為，並填製宜蘭縣政府警察局宜警交字第QA0000000 號舉
    發違反道路交通管理事件通知單，惟異議人逕向舉發單位申
    訴不服舉發，裁決機關認無理由，仍於94年3 月3 日裁決65
    —ＪＦ號營業半拖車所有人萬鈺公司處罰鍰新臺幣1,700 元
    等情，有前揭舉發違反道路交通管理事件通知單、裁決書及
    申訴單等影本各1 件附卷可稽。且異議人萬鈺公司代理人黃
    招斌於本院前審調查時陳稱：萬鈺公司所有之65—JF號營業
    半拖車，確有於上開時、地，經不詳車號之曳引車牽引拖曳
    ，以時速79公里之速度行駛上開路段等情（見本院94年度交
    聲字第109 號卷第34頁），並有該舉發測定所使用照相式測
    速儀所攝照片1 幀在卷（見同上本院卷第29頁），依該照片
    顯示，上開車輛行使上開路段超速時，並無其他車輛自其車
    旁經過，測速儀所顯示之車速，確為時速79公里等情，足認
    萬鈺公司所有之65—JF號營業半拖車，經不詳車號之曳引車
    牽引拖曳，以時速79公里之速度行駛上開路段且無誤測他車
    車速之可能，此部份事實，已堪認定。
(三)本件違規營業半拖車縱然與拖曳之曳引車有個別車號，可能
    分屬不同人所有，然違規當時半拖車既係由曳引車拖曳上路
    ，行駛時無從分離，則在相關之交通違規事件時，半拖車與
    曳引車自應視為一體，而有上開規定之適用。觀諸舉發違規
    照片，本件原舉發機關因無法辨識曳引65—JF號營業半拖車
    曳引車之車號，乃將半拖車與曳引車視為一體，而逕行舉發
    異議人所屬之65—JF號營業半拖車超速，依諸首開說明，並
    無不合。異議人仍執前詞，一味爭執半拖車本身並無動力，
    不可能超速云云，委無可取。復按營業半拖車價值不菲，若
    非異議人所有曳引車自行曳引行駛，而係出租（借）由他人
    所有曳引車裝載貨物曳引，異議人自應有紀錄出租（借）情
    形，俾保自身之權益，而本件原舉發機關所製發之前揭舉發
    違反道路交通管理事件通知單，其上明確記載本件違規時間
    為：「93年10月12日0 時50分」，地點：「台二線124K+450
    M 蕃薯寮段」等情，則異議人實不難憑此覓得該時曳引其半
    拖車之曳引車，尋得該曳引車駕駛人以提供原處分機關為適
    當之處置。然異議人不此之圖，反無謂指摘警方舉發違規時
    未提供曳引車號，造成異議人未能找到真正「違規駕駛人」
    或「違規曳引車」云云，自屬推託之詞，亦無可採。
(四)又交通員警掣單舉發違反道路交通管理處罰條例所列之違規
    事實，本質上為行政處分，據此，刑事訴訟法就犯罪證據有
    關之規定中與屬於行政秩序罰之交通違規裁罰本質不合之部
    分，自不在準用之列。異議意旨謂刑事訴訟法中有關證據法
    則部分應於道路交通事件應準用云云，洵有誤解。又本件原
    處分機關係因僅查得汽車所有人而不知違規駕駛人為何人，
    故依前揭規定裁處汽車所有人罰鍰，已如前述。而上開逕行
    舉發違規之交通事件，如汽車所有人未到案或到案後未能告
    知違規駕駛人者，處罰機關得逕行處罰汽車所有人之規定，
    係立法機關斟酌違規駕駛人之違法程度、採證過程中可能增
    加交通事故之風險，及汽車所有人多為車輛之使用人，如對
    其科以適度之舉證責任，應無不妥等因素，認為科汽車所有
    人一定之舉證責任，證明其並非真正之違規駕駛人，並無不
    妥，而有前開法律規定，此與刑事訴訟法第154 條之無罪推
    定原則不同。至於異議人所提出之另案「有加註曳引車車號
    」之舉發違規通知單，係警員當場攔停舉發之案件，其查獲
    經過與本案不同，無法相提並論。況以目前科學儀器測速多
    使用固定桿感應測速照相機，其啟動感應線圈後所拍攝的乃
    為汽車後部牌照。若依異議人所言只得處罰曳引車不得處罰
    半拖車，豈不表示所有以曳引車及半拖車組成之砂石車或載
    貨車均可不負超速責任爾？第以逕行舉發照片因難以拍攝前
    置牌照，而導出固定式測速僅能舉發小客車及一般車輛，至
    於如抗告人此種大型車輛僅能以測速槍或攔停舉發之結果，
    其不合理甚明。
(五)綜上所述，原處分機關依據道路交通管理處罰條例第40條第
    1 項規定，裁處異議人罰鍰1,700 元，並無違誤。異議人聲
    明異議，為無理由，應予駁回，爰裁定如主文。
據上論斷，應依道路交通案件處理辦法第19條，裁定如主文。
中　　華　　民　　國　　94　　年　　8 　　月　　18　　日
                  刑事第五庭    法　官　邱滋杉
以上正本證明與原本無異。
如不服本裁定，應於送達後5日內，向本院提出抗告狀。
                                書記官　高文靜
中　　華　　民　　國　　94　　年　　8 　　月　　18　　日
